【裁判字號】    89,上易,1544
【裁判日期】    891024
【裁判案由】    詐欺
【裁判全文】
臺灣高等法院高雄分院刑事判決    八十九年度上易字第一五四四號
    上訴人  台灣高雄地方法院檢察署檢察官
    被  告  甲○○
右上訴人因被告詐欺案件，不服臺灣高雄地方法院八十九年度易字第二二九二號中華
民國八十九年八月十一日第一審判決（起訴案號：臺灣高雄地方法院檢察署八十八年
度偵字第二九二九七、三０三八九號），提起上訴，本院判決如左：
      主      文
上訴駁回。
      理      由
一、本案經本院審理結果，認第一審判決諭知被告甲○○無罪並無不當，應予維持，
    並引用第一審判決書記載之證據及理由。
二、檢察官循告訴人之聲請，上訴意旨泛指倘告訴人知被告經濟欠佳，何敢借款給被
    告，告訴人確係被騙等語，而指摘原判決諭知被告無罪為不當，非有理由，應予
    駁回。
三、據上論斷，應依刑事訴訟法第三百六十八條、第三百七十三條，判決如主文。
本案經檢察官朱文彬到庭執行職務。
中    華    民    國     八十九     年       十       月     二十四   日
  臺灣高等法院高雄分院刑事第四庭
                                  審判長法官  莊  鎮
                                        法官  陳啟造
                                        法官  陳吉雄
右正本證明與原本無異。
不得上訴。
                                      書記官  沈有進
中    華    民    國     八十九     年       十       月    二十六    日
                                                                      Ｄ
附件：
臺灣高雄地方法院刑事判決                        八十九年度易字第二二九二號
    公  訴  人  臺灣高雄地方法院檢察署檢察官
    被      告  甲○○  女四十二歲（民國○○○年○月○日生）
                        住高雄市左營區自治新村三三九之二號
                        身分證統一編號：Ｅ二二一三七四七九號
右列被告因詐欺案件，經檢察官提起公訴（民國八十八年度偵字第二九二九七號、第
三○三八九號），本院判決如左：
    主  文
甲○○無罪。
    理  由
一、公訴意旨略以：被告甲○○意圖為自己不法之所有，並基於概括犯意，明知自己
    已無清償能力，竟於民國八十三年間，向告訴人乙○○（起訴書誤載為鄭葉鴠）
    借款新台幣（以下同）三十二萬元，並交付他人簽發支票予乙○○，惟屆期均不
    獲付款，乙○○始知受騙，被告甲○○復承同一之犯意，於八十六年四月間，明
    知以洗頭為業，每月薪資僅一萬餘元，無其他收入，竟於八十六年四月十日，向
    告訴人丙○○借款十二萬元，得手後除部分作生活費外，餘皆賭博輸光，分文未
    償，因認被告甲○○涉犯刑法第三百三十九條第一項詐欺罪嫌。
二、公訴人指被告甲○○涉有詐欺取財犯行，無非以被告自承借款未還及收入有限，
    告訴人乙○○、丙○○之指訴，及卷附支票影本等，資為論罪之依據。
三、惟按犯罪事實應依證據認定之，無證據不得推定其犯罪事實。不能證明被告犯罪
    者，應諭知無罪之判決，刑事訴訟法第一百五十四條、第三百零一條第一項分別
    定有明文。又事實之認定，應憑證據，如未能發現相當之證據，或證據不足以證
    明，自不能推測或擬制之方法，以為裁判之基礎，亦經最高法院著有四十年台上
    字第八六號判例可資參照。又告訴人之告訴，係以使被告受刑事訴追為目的，是
    其陳述是否與事實相符，仍應調查其他證據以資審認（最高法院五十二年台上字
    第一三００號判例參照）。次按刑法第三百三十九條第一項詐欺罪之成立，以意
    圖為自己或第三人不法之所有，以詐術使人將本人或第三人之物交付為要件。所
    謂以詐術使人交付，必須被詐欺人因其詐術而陷於錯誤，若其所用方法，不能認
    為詐術，亦不致使人陷於錯誤，即不構成該罪（最高法院四十六年台上字第二六
    ０號判例參照）。再關於債務不履行之事實，除非被告業已自白其為財產上之犯
    罪，是不得僅以事後債務不履行之客觀行為，而遽以推論被告主觀即有不法所有
    之犯意，令其負證明無罪之義務。
四、訊之被告甲○○固坦承分別向告訴人借款，僅清償部分款項等情，惟堅決否認有
    何詐欺之犯行，辯稱：伊向乙○○借三十萬元，簽發面額三十三萬元之本票，每
    日付四千元本金及利息，剩五十期即二十萬元，乙○○再叫伊簽發面額二十萬元
    之支票給予伊，伊向丙○○借十萬元簽發面額十二萬元之本票，按日還四千元，
    共還七日，二萬八千元，因做生意支付票款，始無法還錢，且借款均有利息，利
    息不斷滾入本金，才還不起等語。經查，被告分別於八十三年間向乙○○借款三
    十二萬元、於八十六年四月十日向丙○○借款十二萬元等情，業據乙○○、丙○○指訴綦詳，並有簽發之本票二十張、支票一張及訴外人毛明印簽發之支票一張
    在卷可稽，被告對借款之詳細金額固有爭執，惟對其確有向告訴人等借款，僅清
    償一部分，餘迄未清償等情，亦陳明在卷，堪信為真實，又被告於八十六年四月
    向證人林麗華表示伊週轉不靈，幫伊借款，林麗華即向丙○○提及被告週轉不靈
    欲借款一事，被告、丙○○一同在林麗華家中，洽談借款之事，丙○○因信任林
    麗華，遂將十二萬元借予被告，利息一個月三千元之事實，業據證人林麗華、告
    訴人丙○○於本院審理時，陳明在卷（本院八十九年七月十八日審判筆錄），丙○○既知被告週轉不靈，復因信任林麗華，即借款予被告，賺取每月三千元之利
    息，則被告並未施用詐術使丙○○陷於錯誤而出借款項甚明。又乙○○係到勝天
    宮拜拜認識被告，之後經被告懇求，乙○○始借錢給被告，並帶被告之夫林長泉
    向乙○○借錢，林長泉還一半，利息算二千元，被告只付幾個月就沒有付等情，
    亦據乙○○於本院審理中陳明在卷，並有乙○○提出之被告簽發之面額三十三萬
    元之本票一紙、面額五千元之本票十八紙、面額二十萬元之支票一紙及訴外人毛
    明印簽發之支票及退票理由單各一紙在卷可稽，然觀諸卷附被告所簽發之本票及
    支票，面額三十三萬元之本票發票日係八十三年八月六日，面額二十萬元之支票
    發票日係八十四年三月二十八日，面額五千元之本票發票日則自八十六年七月一
    日起至八十七年三月十五日止，堪認被告與乙○○之金錢往來，已有一段時日，
    況乙○○亦同意由被告持第三人毛明印之支票而借款，是乙○○明知被告一時欠
    缺金錢，而同意被告持票借款之行為，難認為有何因詐術而陷於錯誤可言，再依
    社會交易與經濟生活之一般經驗法則，乙○○理應知悉借款與被告並接受被告所
    簽發之本票、支票及第三人毛明印之支票以擔保借款而賺取利息，即應預估及承
    擔風險，自不得僅以事後被告所交付之支票屆期不獲付款之客觀行為，遽認被告
    於借款當時即有施用詐術之行為。綜上所述，被告借款後花費殆盡，事後未如期
    清償，道德上或有可議之處，惟尚難以被告持票借款未還，遽爾推測於借款之初
    有施用詐術之行為，本件應純屬單純借款之民事糾紛，被告事後未如期清償借款
    ，告訴人等應循民事途徑以求解決，難僅以告訴人片面之指訴，及被告事後未依
    約清償借款，即推斷被告有詐欺之犯行。此外，本院復查無其他證據，足資證明
    被告有何詐欺犯行，本件被告犯罪事實即屬不能證明，自應為被告無罪之諭知。
據上論斷，應依刑事訴訟法第三百零一條第一項，判決如主文。
本案經檢察官周天畏到庭執行職務。
中      華      民      國      八十九      年      八    月    十一    日
                                  臺灣高雄地方法院刑事第三庭
                                      法  官     涂   裕   洪
右為正本，係照原本作成，證明與原本無異。
如不服本判決，應於送達後十日內，向本院提出上訴狀。
                                      書記官     許   麗   珠
中      華      民      國      八十九      年      八    月    十四    日


司法院資訊處製作；財團法人民間司法改革基金會備份。
